【裁判字號】    90,上,252
【裁判日期】    920624
【裁判案由】    清償債務
【裁判全文】
臺灣高等法院臺南分院民事判決  九十年度上字第二五二號     Ｋ
      上  訴  人  丙  ○  ○
      訴訟代理人  甲  ○  ○  律師
      複  代理人  曾  慶  雲  律師
      上  訴  人  乙  ○  ○
      訴訟代理人  林  永  發  律師
                  郝  鳳  岐  律師
右當事人間請求清償債務事件，上訴人對於中華民國九十年七月四日臺灣臺南地方法
院第一審判決(八十九年度重訴字第三一號)提起上訴，本院判決如左：
    主    文
原判決主文第一項關於命上訴人乙○○給付超過新台幣壹佰零貳萬伍仟肆佰陸拾捌元
本息部分，及該部分假執行之宣告；主文第二項關於命上訴人乙○○給付超過自民國
九十年七月一日起至合夥解散之日止，按月給付上訴人丙○○超過新台幣參萬貳仟伍
佰陸拾陸元部分，暨訴訟費用之裁判均廢棄。
右開廢棄部分，上訴人丙○○在第一審之訴及假執行之聲請均駁回。
上訴人乙○○之其餘上訴駁回。
上訴人丙○○之上訴駁回。
第一、二審訴訟費用，由上訴人丙○○負擔十分之九，餘由上訴人乙○○負擔。
本判決命上訴人乙○○給付部分，於上訴人丙○○以新台幣參拾萬元為上訴人乙○○
預供擔保後，得假執行。但上訴人乙○○如於假執行程序實施前，以新台幣壹佰萬元
為上訴人丙○○預供擔保，得免為假執行。
    事    實
甲、上訴人丙○○方面：
一、聲明：(一)原判決不利上訴人丙○○部分廢棄。(二)右廢棄部分，被上訴人乙○○應
    再給付上訴人丙○○新台幣（下同）五百六十三萬四千七百三十六元，及自民國
    （下同）八十九年一月十二日起至清償日止，按週年利率百分之五計算之利息。
    (三)被上訴人應自九十年五月一日起至合夥解散之日止，按月再給付上訴人七萬四
    千七百四十一元。(四)願供擔保請准宣告假執行。
二、陳述：除與原判決記載相同者，茲引用之外，補稱：
  (一)查兩造間互約各出資一半，共同購入土地後再出售牟利，兩造約定上訴人丙○○
    擔任土地登記名義人，應是民法規定之隱名合夥關係，上訴人丙○○為出名營業
    人，上訴人乙○○為隱名合夥人。因兩造欠缺購買土地資金，乃推由上訴人丙○
    ○出面，向第一商銀借用附表二所示四筆款項，共二千八百七十萬元，該借款全
    數作為支付兩造合夥事業所購買土地之價款。上訴人丙○○為維持合夥土地不被
    查封拍賣，獨自籌款支付前開貸款應支付之利息。上訴人丙○○所支付之利息款
    項，屬於兩造間合夥事業之必要支出及負擔，其為乙○○支出之借款利息，屬於
    因合夥事務所支出之費用，依法當然有權請求被上訴人返還。再者，前開因合夥
    事務所支出之費用，其請求償還之權利，並無任何期間限制，當然於合夥人因合
    夥事務而有費用之支出時，即得請求。對造上訴人乙○○主張應於合夥解散時，
    伊才有權請求費用、利息，係屬對於法律規定之誤解，應不足採。
  (二)原審認定附表一編號03所示二筆土地（下稱沙崙二筆土地），上訴人確曾同意承
    受，並以對造上訴人所提「放棄書」上記載之日期，即八十五年二月十日為承受
    日期等語，顯有違誤。
  1.對造上訴人於原審雖提出「放棄書」為證，惟該放棄書僅是對造單方之手稿文字
    ，其上並無上訴人丙○○同意承受之任何文字，亦無任何上訴人丙○○書寫之筆
    跡或簽名蓋章，上訴人丙○○於原審復否認該放棄書之真正，亦否認同意承受沙
    崙二筆土地。故僅憑該放棄書，當然不能證明上訴人丙○○願意承受沙崙二筆土
    地，亦無從證明該放棄書係八十五年二月十日所書。反之，依兩造間往來之書類
    文件，倘經上訴人丙○○承認或同意，上訴人乙○○均會要求上訴人丙○○簽名
    蓋章，絕不可能由上訴人乙○○單方書寫拋棄書，其上竟無任何上訴人丙○○書
    寫之文字或簽名蓋章之理，可證明該放棄書是上訴人丙○○臨訟編造之文書。
  2.再者，上訴人乙○○於原審亦提出八十八年七月十日協調會議錄音帶及譯文為證
    ，惟其中有諸多對話，可證明上訴人丙○○否認估受沙崙二筆土地，此由兩造於
    前開協調會中對話所述，可知兩造於對話當時，對於誰估哪筆土地、估多少價額
    ，均無定論，有對話譯文為證。是當然不能以此不確定內容之對話及譯文，作為
    上訴人丙○○曾於八十五年二月十日承受沙崙二筆土地之證據。
  3.則上訴人丙○○估受沙崙二筆土地中，屬於上訴人丙○○二分之一權利乙事，既
    無證據可資證明，則原判決將前開估受數額，自上訴人乙○○應負擔之借款本金
    中扣除，並據以核算乙○○應支付之利息，即有違誤。應以上訴人丙○○主張本
    金數額一千四百三十五萬元，作為核算上訴人乙○○應負擔之利息，方屬正當。
  (三)原審復認定上訴人丙○○有提供兩造合資購買之土地，即附表一編號02、03所示
    土地（下稱媽祖廟八筆土地），供他人傾倒廢棄物並收取費用，並認定上訴人丙
    ○○共計獲益七十八萬元，是上訴人乙○○主張就丙○○所收費用二分之一，即
    三十九萬元範圍內予以抵銷，自屬有據等語。然查：
  1.上訴人丙○○否認提供媽祖廟八筆土地，供他人傾倒垃圾並收取費用。上訴人丙
    ○○於原審已陳明，其係提供與媽祖廟八筆土地相鄰，其單獨所有坐落媽祖廟段
    一小段四號土地（下稱媽祖廟四號土地），供他人傾倒垃圾。媽祖廟四號土地既
    係上訴人丙○○單獨所有，當然有權提供他人傾倒垃圾及收取費用，此與上訴人
    乙○○無關。原審既不能確認證人汪榮二及李振和所稱付費傾倒垃圾之土地，究
    係何筆土地，當然不能以推斷臆測之方式，認定垃圾是傾倒在兩造合夥出資購買
    之土地上。再依民事訴訟法所規定，當事人主張有利於己之事實，應負舉證責任
    ，否則其主張即不能憑採，則依舉證責任分配原則，上訴人乙○○既不能舉證證
    明垃圾是傾倒在兩造合夥出資購買之媽祖廟八筆土地上，上訴人乙○○之主張，
    即無足憑採。
  2.退步言之，縱認垃圾係傾倒在兩造合夥之媽祖廟八筆土地上，上訴人丙○○亦曾
    因此收取費用獲益七十八萬元。然兩造間之法律關係，應只存在於共同合資購買
    土地、共同擔負買賣價款、共同擔負購買土地之價款向銀行所借款項之利息、出
    賣土地後價款之分配及所賺取利潤之分配。至於提供土地傾倒垃圾，並非兩造間
    之合夥範圍，上訴人丙○○因此獲益七十八萬元，係基於與他人間契約關係所收
    取之款項，與兩造合夥關係無涉。上訴人乙○○主張兩造間互約出資共同購買土
    地，是準共有之法律關係，據而對上訴人請求分配所收取傾倒垃圾費用之一半云
    云，實是對於民法所規定準共有之誤認。
  3.查上訴人乙○○親筆書寫，由兩造共同簽名蓋章之共同出資購買土地合約書內，
記載立合約書人丙○○、乙○○二人，合夥出資，合夥人每人持分各二分之一土
    地，上開土地經合夥人二人協議，同意暫時以丙○○名義辦理土地所有權移轉登
    記等情，當然可以直接認定兩造間互約出資共同購買土地之行為，是合夥關係。
    又依本法所為之登記，有絕對效力。土地法第四十三條定有明文。系爭兩造互約
    出資合買之土地，依前開共同出資購買土地合約書之約定，由上訴人丙○○擔任
    附表一所示土地之登記名義人，而附表一所示土地之登記謄本、所有權狀等地政
    事務所登載發給之文書，亦均登記上訴人丙○○為所有權人。對外、對世之效力
    確定為上訴人丙○○單獨所有，絕無適用準共有餘地。既然確認兩造間出資購買
    土地是合夥關係，而非準共有關係，則上訴人乙○○主張依民法第八百十八條、
    八百十九條第二項，及最高法院五十五年度台上字第一九四九號判例，作為支持
    其得分配上訴人丙○○所收取垃圾掩埋費之依據，即失其附麗。故而上訴人乙○
    ○請求上訴人丙○○，給付收取垃圾傾倒費半數款項云云，於法無據。上訴人乙
    ○○主張抵銷，亦無理由。
  4.再退萬步言之，縱認定上訴人丙○○曾收取垃圾傾倒費七十八萬元，然此款項乃
    是傾倒者所支付傾倒垃圾之後，上訴人必須僱工看守，以免他人任意傾倒，又必
    須僱請挖土機、推土機實施掩埋，因而必須支付相當之處理費。上訴人共花費約
    四十萬元之成本，所謂之利潤，應是收取費用扣除支出，縱認上訴人乙○○得分
    配上訴人丙○○所收受他人交付之垃圾傾倒費，則上訴人丙○○所獲得之利潤，
    亦只有三十八萬元，被上訴人僅能請求其二分之一，易言之，上訴人乙○○此部
    分可主張抵銷之數額，僅為十九萬元。原判決以上訴人所收取之費用全部，作為
    上訴人所獲得之利潤，應屬誤會。
  (四)上訴人乙○○於八十五年三月十二日起至八十七年四月十三日止，總共匯款予上
    訴人丙○○八十七萬九千四百六十二元，是否得於本件訴訟主張抵銷？原判決認
    定乙○○總共匯款予丙○○八十七萬九千四百六十二元，並提出匯款單二十紙為
    證，故應自乙○○積欠丙○○之利息債務中予以扣除等語。然查，上訴人丙○○
    提出附表三編號02所示，即八十二年二月廿日會帳單，其上記載「八十二年二月
    廿日止欠六十八萬三百三十元」，兩造均承認在八十二年二月廿一日或廿二日以
    前，全部合夥利潤及利息債務已計算，結論為上訴人乙○○尚欠上訴人丙○○六
    十八萬零三百三十元。基此，八十二年二月二十日以前，兩造權利義務結算之結
    果，不包含土地價款之借款本金，乙○○尚積欠丙○○六十八萬零三百三十元，
    此後乙○○即未曾支付或清償該六十八萬零三百三十元之債務，上訴人丙○○當
    然得主張就上訴人乙○○前開八十七萬九千四百六十二元匯款，優先抵扣上訴人
    乙○○於八十二年二月廿日當時，結算積欠上訴人丙○○之六十八萬零三百三十
    元，則上訴人乙○○之匯款，僅剩餘十九萬九千一百三十二元，得自上訴人丙○
    ○請求上訴人乙○○給付之銀行利息債務中抵銷。是原判決同意全數扣除八十七
    萬九千四百六十二元，應無理由。
  (五)又原判決認定上訴人丙○○自認乙○○已支付之利息六十一萬三千九百二十元，
    並予扣除。然查，上訴人丙○○於起訴狀記載：兩造共同負擔前開二千八百七十
    萬元之利息至八十二年二月止，自八十二年三月起乙○○即未再負擔其應付之貸
    款利息，即總利息之二分之一，完全由丙○○負擔迄今，期間乙○○曾不定期不
    定金額共支付「六十一萬三千九百二十元」利息，應自八十二年三月至八十八年
    十二月之乙○○應負擔之利息中予以扣除等語。而丙○○起訴日期，為八十九年
    一月四日，此乃上訴人丙○○對於上訴人乙○○於該期間之內匯款予上訴人丙○
    ○之款項，已預作扣除。然因是上訴人乙○○匯款，上訴人丙○○並無匯款單，
    故而依印象及記憶，提出上訴人乙○○曾支付六十一萬三千九百二十元利息並予
    扣除之說明。惟訴訟進行中，上訴人乙○○主張其自八十五年三月十三日起至八
    十七年四月十三日止，曾匯款共八十七萬九千四百六十二元於上訴人丙○○，並
    提出匯款單為證。至此，上訴人丙○○才正確知悉乙○○於該期間支付之金額，
    為八十七萬九千四百六十二元。亦即，上訴人丙○○於起訴狀所稱之「期間上訴
    人乙○○曾不定期不定額共只付六十一萬三千九百二十元利息」，與上訴人乙○
    ○提出之匯款金額，應為同一筆款項，並非上訴人乙○○於八十七萬九千四百六
    十二元外，另再付六十一萬三千九百二十元。惟原判決除扣除八十七萬九千四百
    六十二元外，另又扣除六十一萬三千九百二十元，乃就上訴人乙○○支付之同一
    筆款項，重複扣款，應非正確。
三、證據：援用第一審所提證據。
乙、上訴人即被上訴人乙○○方面：
一、聲明：(一)原判決關於上訴人乙○○敗訴部分廢棄。(二)右廢棄部分，被上訴人丙○
    ○在第一審之訴及假執行之聲請均駁回。
二、陳述：除與原判決記載相同者，茲引用之外，補稱：
  (一)查兩造於七十九年底訂立「共同出資購買土地合約書」，約定各出資二分之一，
    以上訴人丙○○名義購買土地及向銀行貸款以支付土地價款，兩造對所共買之土
    地各享有二分之一權利，其性質並非民法規定之合夥關係。蓋合夥契約係由二人
    以上互約出資以經營共同事業之契約（民法第六百六十七條參照），共同買地係
    暫時、一時之各自出資合買，將按出資比例各擁有其所有權，若出售時亦按出資
    比例分配價金，其性質並非共同事業有其長久經常性可比。因此，合資共買土地
  不必為營利事業之登記，合夥事業，則需為營利事業登記，而其出資人通常都訂
    有合夥契約，與共同出資購買土地性質迥異。原判決以合資共買契約，認係合夥
    契約，並就合夥未經解散清算程序之情況，判決上訴人乙○○應按月給付利息，
    其程序及實體均有違誤。
  (二)縱認上訴人乙○○應支付上訴人丙○○貸款本息之一半，然上訴人丙○○未經上
    訴人乙○○同意，於八十二年十月八日，擅自提供合資所購沙崙二筆土地，為其
    次子李南翰辦理設定抵押貸款七百萬元私用。嗣經上訴人乙○○查獲多次口頭抗
    議後，上訴人丙○○乃同意加入上訴人乙○○支付沙崙二筆土地之成本及利息，
    於附表三編號04所示日期，即八十五年二月十一日會帳後，受讓上訴人乙○○合
    資購買沙崙二筆土地之成本二分之一（即一千五百九十四萬一千九百三十元之二
    分之一），即七百九十七萬九百六十五元，此為原審判決所是認。惟原判決計算
    利息錯誤，未將上訴人乙○○自八十年十二月三日購地至八十三年二月七日會帳
    時，所支付之一百八十二萬八千九百十四元利息加入。查兩造自七十九年四月合
    資購買土地至八十五年二月十一日止，先後經過附表三編號01至04所示四次會帳
    ，至附表三編號05所示日期，即八十八年七月十日，係證人李美玉為兩造會帳，
    此經證人李美玉出庭作證時提出會帳單可證，該次會帳單記載結欠數額為五百九
    十六萬三千零九十五元，再揆諸證人李美玉陳稱：當時上訴人乙○○有拿出拋棄
    書給我們大家看，而上訴人丙○○沒有講什麼等情，足證附表三編號03所示日期
    ，即八十三年二月七日會帳時，上訴人乙○○僅結欠一千四百二十五萬元，前此
    之利息已全數付清。上訴人乙○○對上訴人丙○○有下列債權，並主張抵銷：
  1.兩造合資購買坐落臺南縣永康巿大灣段五二五四地號土地（下稱大灣五二五四號
    土地），上訴人丙○○於九十年三月廿七日擅予出售，上訴人乙○○應有部分為
    四分之一，應得價金為三百六十萬元，應予抵銷。
  2.沙崙二筆土地之持分二分之一，由上訴人丙○○估回，承受價金九百六十九萬七
    千零七十九元（成本加利息），應予扣除。
  3.上訴人丙○○擅將媽祖廟八筆土地，提供垃圾掩埋埸收入九百四十二萬元，應均
    分給上訴人乙○○。
  (1)按兩造於七十九年底所訂立共同出資購買土地合約書，約定各出資二分之一，以
    上訴人丙○○名義購買土地及向銀行貸款以付土地價款，兩造對所共買之土地各
    享有二分之一權利，其性質並非民法債篇所規定之合夥契約，而係屬無名契約。
    蓋兩造合買土地之目的，係在將來出售時賺取價差，按其出資額各二分之一比例
    分配價差及投資額，屬個案臨時湊合性之結合，並無經常性經營共同事業之目的
  ，故非合夥契約可比。兩造合資共買土地雖以上訴人丙○○名義登記，但其所有
    權並非屬上訴人丙○○單獨所有，其內部所有權，應屬兩造各享有二分之一權利
  ，而其共買目的既在出售後，取得價金債權時各享有二分之一權利，可謂兩造係
    共有出售價金債權，應屬準共有之性質。況兩造所訂合買契約，既有約定兩造對
    所共買之土地各享有二分之一權利，係債權請求權，其為準共有債權應有部份甚
    明。因此依照民法第八百十八條、第八百十九條第二項規定，及最高法院五十五
    年度台上字第一九四九號判例，上訴人丙○○將共買共有之媽祖廟八筆土地，供
    他人傾倒垃圾之收入，即屬使用土地之收益，兩造應各享二分之一權利，上訴人
    丙○○應給付其所有收入二分之一與上訴人乙○○。
  (2)上訴人丙○○未經上訴人乙○○同意，擅自將前項共有媽祖廟八筆土地，供他人
    傾倒廢棄物收取費用，依證人汪榮二及現場管理員李振和在原審證稱，可得知上
    訴人丙○○獲益總額共九百二十萬元。原審計算丙○○獲益僅七十八萬元，容有
    未洽。又媽祖廟八筆土地因掩埋廢棄物，現已成為廢墟之垃圾地，依歸仁地政事
    務所出具地籍圖與現場土地位置對照，無庸鑑界，只要現場勘驗即一目瞭然。
  4.臺南縣歸仁鄉○○○段二小段一二六四地號土地（下稱媽祖廟一二六四號土地）
    ，雖登記在上訴人丙○○名下，惟實際上係上訴人丙○○、乙○○等兄弟所共有
    ，八十九年三月間，經臺南縣政府徵收，發給上訴人丙○○補償費三百十八萬元
    ，應給付上訴人乙○○四分之一，即七十九萬五千元，惟上訴人丙○○迄未給付
    ，應予抵銷。
  5.兩造共同買地之初，即約定所買土地登記上訴人丙○○名義，再以丙○○為債務
    人向銀行抵押貸款，所得貸款用以支付價金，來日土地出售時，就貸款本息各負
    擔二分之一，以此比例清算。則土地出售前銀行利息，先由上訴人丙○○負責支
    付，若上訴人乙○○有餘裕時，亦可不定期支付其將來清算時之分擔額（即二分
    之一）。因此，兩造截至八十三年二月七日會帳為止，上訴人乙○○應分擔之本
    金債務為一千四百二十五萬元，至上訴人乙○○應分擔之利息，已依結算單數額
    全部付清，該段期間上訴人乙○○支付利息計有二百三十八萬三千八百二十五元
  ，其明細為：(1)付中小企銀支票面額一百萬元；(2)合庫匯款六十八萬一千八百八
    十八元；(3)胞弟李明雄應得之土地款，全由上訴人李明德收取，其中六十八萬三
    百三十元屬上訴人乙○○應得；(4)上訴人乙○○收獲甘蔗款二萬一千六百七元，
    撥入上訴人丙○○帳戶。原判決就此已付利息金額未予扣除，即有違誤。
  (三)況上訴人丙○○自原審判決後，自九十年七月起，不再給付附表二編號03、04二
    筆貸款之利息，致附表一媽祖廟八筆地及沙崙二筆土地，及上訴人乙○○提供私
    人所有，供設定抵押貸款之網寮段二二０地號、二二一之一地號二筆土地（登記
    上訴人乙○○名義），遭法院查封拍賣，使上訴人乙○○權益受到重大損失，上
    訴人乙○○顯無再按月給利息之義務。
  (四)另上訴人丙○○以合夥共有之媽祖廟八筆土地及上訴人乙○○所有網寮段二二０
    號土地，辦理抵押貸款，合計二千六百三十萬元，上訴人丙○○迄未清償。依民
    法第二百六十五條規定，當事人一方應向他方先為給付者，如他方之財產於訂約
    後顯形減少，有難為對待給付之虞時，如他方未為對待給付或提出擔保前，得拒
    絕自己之給付。茲因媽祖廟八筆土地及上訴人乙○○所有網寮段二二０、二二一
    之一地號土地（登記為上訴人丙○○名義），因上訴人丙○○不履行繳付利息義
    務，而遭法院查封拍賣，勢必損害上訴人乙○○權益，有如前述，準此，上訴人
    乙○○顯有拒絕給付結欠差額之不安抗辯權。
  (五)綜上所陳，原判決就前述上訴人乙○○已付之二百三十八萬三千八百二十五元利
    息，未予扣除，以此扣減原判決主文第一項，上訴人乙○○應給付上訴人丙○○
    之金額一百七十五萬八千三百二十元，則尚有餘額六十二萬五千五百零五元，上
    訴人乙○○自無給付原審判決所命金額及利息之債務。
  (六)末查，兩造共買附表一編號01、02所示，媽祖廟八筆土地，因上訴人丙○○未繼
    續繳納利息，遭法院查封拍賣，上訴人乙○○有二分之一權利，連同上訴人乙○
    ○所有前網寮段二二０、二二一之一地號土地被拍賣，以土地公告現值計算上訴
    人乙○○之損失，計有二千四百六十萬元，此應由上訴人丙○○加以賠償。
三、證據：除援用第一審所提證據外，並提出附表一十筆土地暨網寮段二二０、二二
    一之一地號土地之拍賣公告、原審九十一年度重訴字第一一八號判決為證，另聲
    請履勘現場。
    理    由
一、上訴人丙○○主張：兩造於七十九年間，訂立共同出資購買土地契約，約定各出
    資二分之一，以丙○○名義對外購買附表一所示，系爭媽祖廟八筆土地及沙崙二
    筆土地，為支付土地價金，由丙○○為名義人，分別向第一商業銀行辦理抵押權
    設定，貸款總計二千八百七十萬元，依合夥契約各出資二分之一之約定，負擔上
    開借款本金及利息債務。自八十二年三月起，對造上訴人即未再負擔其應付之貸
    款利息，全由丙○○負擔，對造上訴人僅不定期不定額支付上訴人丙○○共八十
    七萬九千四百六十二元利息，上訴人丙○○自八十二年三月至九十年四月三十日
    ，共支付一千零九十九萬三千零五十六元，以平均年息百分之十計算，每月應負
    擔之利息為二十三萬九千一百六十七元，上訴人乙○○應負擔二分之一，每月應
    為十一萬九千五百八十四元，爰依兩造間之約定及合夥相關規定，請求對造上訴
    人償還一千零九十九萬三千零五十六元，其中九百八十五萬五千八百八十八元並
    加付法定遲延利息，及自九十年五月一日起按月給付十一萬九千五百八十四元等
    語。
二、上訴人乙○○則以：兩造合資購買土地，截至八十五年二月，先後五次會帳，於
    八十三年二月七日會帳結果，上訴人乙○○僅須負擔本金一千四百二十五萬元，
    上訴人乙○○並以下列債權主張抵銷：(1)大灣五二五四地號土地賣得價金，上訴
    人乙○○應得四分之一即三百六十萬元。(2)沙崙二筆土地上訴人丙○○估回，承
    受價金九百六十九萬七千七十九元。(3)上訴人丙○○擅將媽祖廟八筆土地，提供
    他人傾倒垃圾獲益九百四十二萬元，應均分獲益二分之一予上訴人乙○○。(4)上
    訴人乙○○已支付利息二百三十八萬三千八百二十五元。(5)媽祖廟一二六四號土
    地徵收款，上訴人乙○○應得部分七十九萬五千元。又上訴人乙○○分別提供共
    同出資土地及乙○○私人網寮段二二０號土地，辦理設定抵押貸款合計二千六百
    三十萬元，現均因丙○○未依約繳納利息，致遭法院拍賣，依民法第二百六十五
    條規定，上訴人丙○○在未為對待給付可償還該貸款或提出可對待償還該貸款之
    擔保前，上訴人乙○○自得拒絕給付剩餘結欠之差額等語，茲為抗辯。
三、本件經原審協商兩造整理並協議簡化爭點及不爭執點後，就上訴人丙○○主張：
    兩造約定各出資二分之一，以丙○○名義對外購買附表一所示，系爭媽祖廟八筆
    土地及沙崙二筆土地，購買前開十筆土地，共支付價款三千零九十四萬一千五百
    三十元。為給付上開土地價金，乃以丙○○為名義人，向第一商業銀行辦理附表
    二所示四筆貸款，共計二千八百七十萬元，上訴人丙○○並已繳納利息計二百五
    十二萬三千二百零八元。嗣八十二年二月廿日，兩造曾結算得出「截至八十二年
    二月廿一日止，乙○○尚欠丙○○六十八萬零三百三十元」之結論等情，為兩造
    所不爭執，並據上訴人丙○○提出共同出資合約書、不動產買賣合約書為證，復
    有上訴人乙○○提出八十二年二月廿日會帳單為憑，且有第一商業銀行九十年四
    月十三日一銀大灣字第99號函、九十年四月十九日一銀大灣字第132.號函足參（
    詳原審卷(一)九、十二至十四、二二四頁，原審卷(二)三０八、三二三至三二五頁）
    ，堪信為真實。至於兩造間所爭執者，經兩造於原審提出爭點整理狀（詳原審卷
    (二)二四九至二六八頁），並經原審會同於九十年六月廿日最後庭期，整理兩造爭
    點如下：(一)上訴人乙○○應負擔的銀行貸款本金若干？(二)兩造就本件土地買賣及
    相關資金結算會帳的次數？(三)從八十五年三月起到八十七年四月止，上訴人乙○
    ○每月匯款三萬八千三百七十元，做何用途？(四)上訴人乙○○主張抵銷之債權項
    目及順序，是否有理由？茲就兩造爭點分論如下：
四、按稱合夥者，謂二人以上互約出資以經營共同事業之契約。民法第六百六十七條
    定有明文。經查：除本件系爭媽祖廟八筆土地及沙崙二筆土地外，兩造之前已合
    夥購買他筆土地（如臺南縣永康市○○段五四二六地號土地、同段五五三三地號
    土地），並相約各出資二分之一，出售土地之價金亦各獲益二分之一等情，業據
    上訴人乙○○於原審具狀陳明在卷，並提出共同出資購買土地合約書、土地登記
    簿謄本為證（詳原審卷(一)二三、二四、三十、三四至四十頁），且為上訴人丙○
    ○所不爭執（詳原審卷(一)一一六頁），應信屬實。是以，兩造間既互約出資，以
    經營買賣土地為共同事業，則兩造間顯係合夥關係無疑，參以兩造於原審中，就
    系爭媽祖廟八筆土地及沙崙二筆土地係合夥關係乙節，亦不爭執（詳原審卷(一)一
    四五頁），亦可認定本件兩造係合夥關係，則上訴人乙○○辯稱本件係個案臨時
    湊合性之結合，並非經營性經營共同事業，而係準共有之性質云云，即無可採。
    又兩造間既係合夥關係，則上訴人丙○○據兩造簽訂之「共同出資購買土地合約
    書」（詳原審卷(一)九頁），要求上訴人乙○○依兩造合夥契約內容，出資二分之
    一，即屬有據。上訴人乙○○辯稱於合夥清算前，不得請求合夥財產之分析云云
    ，即無可取。
五、【上訴人乙○○應負擔之貸款本金，暨已支付之利息數額若干】
    兩造就合資購買系爭媽祖廟八筆土地及沙崙二筆土地，上訴人丙○○並向第一商
    業銀行設定附表二所示四筆貸款，合計二千八百七十萬元等情，並無爭執，惟爭
    執上訴人乙○○應負擔之本金數額，更進而涉及兩造會帳之次數及日期、上訴人
    乙○○於八十五年二月至八十七年四月間匯款之用途？茲說明如下：
  (一)上訴人丙○○主張乙○○應負擔之本金數額為一千四百三十五萬元，固據其提出
    第一商業銀行授信明細查詢單為證（詳原審卷(一)十一頁），說明系爭十筆土地貸
    款總金額為二千八百七十萬元，二人各負擔一半本金，即為一千四百三十五萬元
    。然為上訴人乙○○所否認，並主張兩造曾於附表三編號03所示日期，即八十三
    年二月七日會帳，會帳結果為「乙○○應負擔本金1425萬元」，故伊僅須負擔本
    金一千四百二十五萬元等語，並提出八十三年二月七日會帳單為憑（詳原審卷(一)
    二二三頁）。職是，兩造是否曾於八十三年二月七日會帳，並同意乙○○負擔本
    金一千四百二十五萬元，與上訴人乙○○應負擔之貸款本金數額，甚為攸關。經
    查：
    (1)兩造曾於附表三編號02所示日期，即八十二年二月廿日共同會帳，會帳結果為
      「截至82/02/21止，乙○○尚欠680,330元」，此為兩造所不爭執，上訴人乙
      ○○並提出其自行書寫之八十二年二月廿日會帳單為憑（詳原審卷(一)二二四頁
      ）。本院將上訴人乙○○書寫之八十二年二月廿日會帳單，與上訴人丙○○另
      行書寫之結帳清單，兩相比較，上訴人丙○○書寫之結帳清單上，亦記載「
      82/02/22，欠680,330」（詳原審卷(一)二四七頁），足徵上訴人丙○○所書前
      開結算清單之內容，曾經兩造結帳會算，則上訴人丙○○書立之結算清單，內
      容應堪採信。
    (2)然上訴人丙○○究於何時書寫前開結算清單？參諸上訴人乙○○主張兩造曾於
      附表三編號03所示日期，即八十三年二月七日會帳，並提出該次會帳單為憑（
      詳原審卷(一)二二三頁），觀之八十三年二月七日記帳單，除記載「乙○○應負
      擔本金1425萬元」外，另記載【82/06/26所付利息63,117】等語，核與上訴人
      丙○○所書前開結算清單中【6.月26日，63,117】等語，內容一致（詳原審卷
      (一)二四七頁），是上訴人乙○○提出之八十三年二月七日會帳單，雖係其個人
      書寫者，然內容確有經上訴人丙○○同意確認無訛，上訴人乙○○所提八十三
      年二月七日會帳單，其內容應堪採信。基此，上訴人乙○○主張兩造曾於八十
      三年二月七日會帳，且會帳結果「乙○○應負擔本金1425萬元」乙事，堪可採
      信。
    (3)再觀諸上訴人丙○○所提第一商業銀行授信明細查詢單，其上除列印上訴人丙
      ○○四筆貸款金額外，另有二筆手書文字，其中細字部分「貸款部分借款新台
      幣壹仟肆佰貳拾伍萬元」，為上訴人乙○○親筆書寫等情，業據上訴人乙○○
      於原審自認在卷（詳原審卷(一)二０二頁），而該授信明細查詢單，又為上訴人
      丙○○提出據為起訴證物，是以，倘上訴人丙○○不同意以一千四百二十五萬
      元，作為上訴人乙○○應負擔之本金數額，何以竟未予塗銷或更改，反以該授
      信明細查詢單做為起訴狀所附證物？亦足徵兩造除在八十二年二月廿日（即附
      表三編號02所示日期）會帳過，亦曾在八十三年二月七日（即附表三編號02所
      示日期），再次會帳，雙方並就上訴人乙○○應負擔一千四百二十五萬元本金
      乙事，達成協議等情，允無疑義。
    (4)再觀諸證人李美玉（即兩造姪女，於八十八年七月十日家族協調會中，幫忙兩
      造會帳結算）於八十八年七月十日所書之會帳單，其上記載之內容，亦以一千
      四百二十五萬元，作為上訴人乙○○負擔之本金數額（詳原審卷(二)一四七頁）
      ，再再足證，兩造曾協議以一千四百二十五萬元，作為乙○○負擔之本金數額
      。上訴人乙○○主張其應負擔之本金為一千四百二十五萬元，即可採信，上訴
      人丙○○主張乙○○應負擔一千四百三十五萬元本金云云，為不可採。
  (二)兩造既於八十三年二月七日，協議上訴人乙○○應負擔之本金數額為一千四百二
    十五萬元，則上訴人乙○○自八十五年三月起至八十七年四月止，每月匯款三萬
    八千三百七十元，共計匯款八十七萬九千四百六十二元，做何用途？經查：
    (1)上訴人乙○○主張兩造曾於附表三編號04所示日期，即八十五年二月十一日，
      再次會帳，伊依照該會帳單所載，自八十五年三月起至八十七年四月止，每月
      匯款三萬八千三百七十元，共計匯款八十七年九千四百六十二元，用以支付利
      息，並提出伊親筆書寫之八十五年二月十一日會帳單一紙、匯款單二十張為證
      （詳原審卷(一)一九０至一九九、二二二頁）。然上訴人丙○○除自承收受上訴
      人乙○○前開匯款外，餘均否認，並主張前開匯款係上訴人乙○○支付八十二
      年二月廿日會帳之欠款等語。則兩造是否於八十五年二月十一日再次會帳，即
      為爭點所在。
    (2)查八十五年二月十一日會帳單，係乙○○所製作者，業經上訴人乙○○於原審
      自承在卷（詳原審卷(一)二０七頁），該次會帳單既經上訴人丙○○否認真正，
      再參酌證人李美玉於原審證稱：開會中有講到兩造的土地買賣，他們口頭講利
      息如何算，我幫他們算，算的結果分三個階段：83/02/07至85/02/10，乙○
      ○要給付丙○○利息819,507元，另外加4,552,921元，合計5,372,446元。
      「85/02/10至87/4/13，乙○○每月匯款38,370元，【實際應匯39,741元】
      ，差額是1,371元，要補34,275元」。之後算到88/06/13，乙○○應給
      556,374 元。總共合計5,963,095元等語（詳原審卷(二)一四一頁）。由
      證人李美玉所述可知，兩造於八十八年七月十日會算時，曾確認乙○○每月
      匯款金額，實際應為「三萬九千七百四十一元（39,741）」，因乙○○每月僅
      匯款「三萬八千三百七十元（38,370）」，故仍須補足差額等情，堪可認定。
      準此，兩造於八十七年七月十日，既確認乙○○自八十五年三月起至八十七年
      四月止，每月應匯款金額，與乙○○實際匯款數額有間，則上訴人乙○○執伊
      製作之八十五年二月十一日會帳單，主張兩造曾於八十五年二月十一日會帳，
      雙方並同意乙○○每月付息三萬八千三百七十元云云，尚難認為真實。前開八
      十五年二月十一日會帳單，僅能認係上訴人乙○○片面計算製作之文書，且上
      訴人乙○○即依其自行計算之內容，作為其按月匯款之依據。
    (3)惟上訴人乙○○確自八十五年三月起至八十七年四月止，匯款與上訴人丙○○
      ，共計八十七萬九千四百六十二元，並有上訴人乙○○提出匯款單二十張為證
      （詳原審卷(一)一九０至一九九頁），且上訴人丙○○亦自承收受前開款項，惟
      主張乙○○係清償八十二年二月廿日會算結果之債務云云（詳原審卷(二)三五七
      頁，上訴人丙○○爭點附表編號05），然上訴人丙○○就前開匯款金額，兩造
      合意先抵充原本乙節，並未舉證以實其說，無足憑採。參酌民法第三百二十三
      條規定，上訴人乙○○給付之前開匯款金額，應先充利息為是。從而，上訴人
      乙○○匯款總額八十七萬九千四百六十二元，應自其積欠丙○○之利息債務中
      ，先予扣除。
    (4)至上訴人丙○○於本院辯稱：其於起訴狀記載自八十二年三月起，乙○○即未
      再負擔其應付之貸款利息，惟期間乙○○曾不定期不定金額，共支付「六十一
      萬三千九百二十元」利息，應自八十二年三月至八十八年十二月之乙○○應負
      擔利息中，予以扣除等語。然此實乃因其無匯款單，僅依印象說明乙○○匯款
      金額之故，迨上訴人乙○○於原審提出匯款單後，其方知乙○○給付之確實數
      目為「八十七萬九千四百六十二元」，原審竟予重複扣款。惟查，上開八十七
      年九千四百六十元匯款，係匯入上訴人丙○○帳戶內，有前開匯款單二十張在
      卷足參（詳原審卷(一)一九０至一九九頁），上訴人丙○○欲查詢匯款總額若干
      ，係易如反掌之事，然其竟辯稱因無匯款單，故不知乙○○匯款之確實數目云
      云，實難令人置信。況上訴人丙○○於起訴狀更陳明，上訴人乙○○係【不定
      期不定金額】支付利息，然上訴人乙○○前開給付，多係按月匯款三萬八千三
      百七十元，偶於某月匯款七萬六千七百四十元（即38,370元x2月），然俱均規
      律按月付款，顯與上訴人丙○○起訴狀所稱不定期不定金額有別，況上訴人丙
      ○○起訴狀自承所收受之「六十一萬三千九百二十元」，係乙○○所支付之『
      利息』等語，然上訴人丙○○於原審訴訟進行中，卻爭執「八十七萬九千四百
      六十二元」，係乙○○清償八十二年二月廿日會算結果之『原本債務』云云（
      詳原審卷(二)三五七頁，上訴人丙○○爭點附表編號05）。上訴人乙○○前開「
      八十七萬九千四百六十二元」匯款，與上訴人丙○○起訴狀所稱乙○○給付之
      「六十一萬三千九百二十元」，並非同一筆款項。上訴人丙○○於為圖減少扣
      款，主張兩者為同一筆款項云云，要無可採。
  (三)綜上所述，上訴人乙○○自附表三編號03所示日期，即八十三年二月七日起，應
    負擔之本金為一千四百二十五萬元，且乙○○除已給付丙○○六十一萬三千九百
    二十元利息外，另於八十二年三月起至八十七年四月止，共匯款八十七萬九千四
    百六十二元支付利息等情，應堪認定。
六、【上訴人乙○○主張之抵銷項目及數額】
    上訴人乙○○主張其積欠丙○○之債務，對丙○○有數項債權可供抵銷等語，惟
    兩造就其中數項抵銷債權是否成立，有所爭執，茲分論如下：
  (一)上訴人乙○○主張兩造曾合資購買大灣段五二五四號土地，出售價金本應分給乙
    ○○三百六十萬元，以此債權主張抵銷，並提出共同出資購買土地合約書、大灣
    段五二五四號土地登記謄本、所有權狀、存證信函為證（詳原審卷(一)二七四至二
    七七頁，原審卷(二)三三一至三三四頁），上訴人丙○○就此亦無爭執（詳原審卷
    (二)三六二、三六四頁），並提出三百六十萬元之定期存款單足參（詳原審卷(二)三
    二六頁）。是上訴人乙○○此部分主張，洵屬有據，該筆三百六十萬元債權，應
    自上訴人丙○○請求金額中抵銷。又上訴人乙○○於原審言詞辯論終結前，表示
    不願抵銷，惟抵銷因抵銷人單方之意思表示而發生效力，係單獨行為，於發生效
    力以後，不得撤回，於裁判上主張抵銷者，因兼具私法行為之性質，自不得以訴
    訟行為撤回之（參照孫森焱，民法債偏總論九十年三月修訂版一一○四頁）。
    是上訴人乙○○於原審所為不願抵銷之陳述，自不生效力，附此敘明。
  (二)上訴人乙○○抗辯上訴人丙○○擅將媽祖廟段八筆土地，提供他人傾倒垃圾，丙
    ○○收取之費用九百四十二萬元，應與上訴人乙○○均分，故就此費用主張抵銷
    等語。上訴人丙○○則辯稱：提供傾倒垃圾之土地，係其個人所有之媽祖廟段四
    號土地，非合夥之媽祖廟八筆土地等語。經查：
    1.上訴人丙○○將媽祖廟八筆土地中之部分土地，供他人傾倒垃圾：
    (1)查直至證人汪榮二於原審到庭證述前，上訴人丙○○雖自承在媽祖廟八筆土地
      填廢土，他人復偷倒垃圾，而遭臺南縣歸仁鄉公所開立罰單，惟始終否認曾收
      取垃圾廢棄物掩埋費（詳原審卷(一)一一九、二０二、二四一頁）。然證人汪榮
      二於原審到庭證述：我將垃圾載到丙○○的土地，並拿錢給丙○○本人等語後
      （詳原審卷(一)二六五頁），上訴人丙○○即改稱：其雖有提供土地傾倒垃圾，
      但係提供其個人所有之媽祖廟四號土地，並非兩造合夥土地云云（詳原審卷(一)
      二六六、原審卷(二)六頁），已徵知上訴人丙○○掩飾之情。
    (2)另證人李振和即為上訴人丙○○收取垃圾費用之人於原審證稱：我與兩造是鄰
      居，上訴人丙○○有一個魚塭，給人丟廢土及建築廢棄物，我在那裡負責收錢
      。垃圾傾倒的範圍，是在紅色柵欄內側，圍牆裡面本來是魚塭，全部都是水，
      沒有土岸分界。【地籍圖上「黃色」跟「粉紅色」部分，本來整遍都是魚塭，
      全部都是水，倒了廢棄物之後，就變成有土】，車子從土部分開過去，把廢棄
      物倒到水裡等語（詳原審卷(二)二四三頁）。證人李振和與兩造皆為鄰居，又曾
      為上訴人丙○○收取垃圾費用，其親身見聞所為之證言，自堪採信。
    (3)本院核閱上訴人乙○○提出之地籍圖，地籍圖上「黃色」部分，即為兩造合夥
      之媽祖廟八筆土地，至於「粉紅色」部分，則為上訴人丙○○個人所有之媽祖
      廟四號土地，有前開地籍圖在卷可稽（詳原審卷(一)證物袋）。復參酌證人李振
      和前述證言，即可推知，相互毗鄰之媽祖廟八筆土地及媽祖廟四號土地，原本
      整遍都是魚塭，全部都是水，沒有土岸分界，但傾倒廢棄物之後，就變成有土
      岸，是上訴人丙○○提供土地，供他人傾倒廢棄物並收取費用乙事，殆可確認
      。惟傾倒垃圾之範圍，是否在兩造合夥之媽祖廟八筆土地上？抑僅在上訴人丙
      ○○所有之媽祖廟四號土地？
    (4)參酌兩造於八十八年七月十日協調會中，談及傾倒垃圾部分時，上訴人乙○○
      要求計入丙○○收取傾倒垃圾之收入，上訴人丙○○回以：垃圾場是我經營的
      ！上訴人乙○○答稱：你丙○○有沒有經過我同意！你們大家給我聽聽看，說
      【共有土地】作垃圾場，不要我同意，你們給我聽聽看！上訴人丙○○復回以
      ：我那邊虧錢，乙○○你還要和我算！上訴人丙○○答稱：虧錢！【你沒有我
      的同意】，虧再多自己負責！兩造前開對話內容，有上訴人乙○○提出之譯文
      在卷足參（詳原審卷(二)七九、八十頁），上訴人丙○○就此部分，未提出譯文
      對照內容，足認上訴人丙○○不爭執此部分內容，堪信為真實。是由兩造前開
      對話內容，足以推知，傾倒垃圾之地點，係兩造共有之土地，即系爭媽祖廟八
      筆土地，上訴人丙○○亦不曾爭執傾倒垃圾之地點，及未得上訴人乙○○同意
      乙事，惟表示因虧錢，不願將獲益加入計算等情。由此足認，上訴人丙○○確
      有提供兩造合夥之媽祖廟八筆土地，供他人傾倒垃圾並收取費用無訛。綜上，
      上訴人乙○○抗辯上訴人丙○○確有使用系爭媽祖廟八筆土地，供他人傾倒廢
      棄物並收取費用乙節，堪可採信。
    (5)又上訴人乙○○雖聲請履勘現場等語，惟現場雜草叢生並有積水，無法鑑界，
      有臺南縣歸仁地政事務所函及現場照片在卷可參（詳原審卷(二)一六九頁），縱
      履勘現場，兩造亦無法指明每筆土地之分界甚明。況本院參酌各情，已足認定
      上訴人丙○○確擅將媽祖廟八筆土地，提供他人傾倒廢棄物並收取費用等情，
      是本院認並無履勘現場之必要，附此敘明。
    2.上訴人丙○○獲益部分應為七十八萬元：
      查證人汪榮二於原審證述：其因傾倒垃圾，共計付費四十二萬元予上訴人丙○
      ○（詳原審卷(一)二六五頁）。另證人李振和亦證稱：我在丙○○那裡負責收錢
      ，建築廢棄物，依車子大小分，一車收三百或五百，如果是廢土，就沒有收錢
      。我在那裡收了二個月左右，一天最多可以收二、三十台，最少大概一、二台
      等語（詳原審卷(二)二四二頁）。雖證人李振和未能具體指明丙○○獲益總額，
      然按民事訴訟法第二百二十二條第二項規定意旨，上訴人乙○○既已證明，丙
      ○○因提供合夥土地供傾倒垃圾，並收取費用而獲益，然該利得數額證明，於
      本件顯有重大困難，是本院認依證人李振和所述二個月期間，按平均數額每日
      收費十五台次，其中二分之一為小台車收費三百元，另二分之一為大台車收費
      五百元，上訴人丙○○共計獲得利益三十六萬元（(300X7.5＋500X7.5) X60＝
      3600,000）。則上訴人乙○○主張就丙○○收取費用二分之一，應予抵銷等語
      ，於三十九萬元範圍內〔（420000＋360000）/2﹦390000〕，自屬有據，逾此
      部分之抵銷數額，上訴人乙○○未能舉證以實其說，自不可採，應予駁回。
    3.至於上訴人丙○○辯稱：縱認其收取垃圾傾倒費七十八萬元，然其亦支出相當
      之處理費，共計約四十萬元，故應將其花費之四十萬元成本，自七十八萬元獲
      益中扣除後，利潤才分配二分之一與乙○○云云。惟上訴人丙○○辯稱其花費
      約四十萬元，僱請挖土機、推土機云云，並未據其提出任何單據以實其說，故
      其空言主張扣除成本花費，不足採信。
  (三)上訴人乙○○主張沙崙二筆土地中，伊所有二分之一權利，上訴人丙○○同意承
    受，且承受價格，係以土地成本加計承受前之利息，各人分擔二分之一計算，惟
    為上訴人丙○○所否認。經查：
    1.上訴人乙○○主張八十二年十月間，丙○○未經其同意，竟提供兩造合夥購買
      ，登記在丙○○名義下之沙崙二筆土地，為丙○○之子李南翰，設定最高限額
      八百四十萬元抵押權予第一商銀，並貸得七百萬元款項等情，業據其提出丙○
      ○全戶戶口名簿、沙崙二筆土地之土地登記謄本在卷可稽（詳原審卷(一)九四至
      一○一頁），且為上訴人丙○○所不爭，堪認為真實。則上訴人丙○○未經上
      訴人乙○○同意，將兩造合夥購買之沙崙二筆土地，設定貸款七百萬元乙事，
      無異使上訴人乙○○就合夥支出之費用，額外負擔該筆七百萬元貸款本金及利
      息之半數，衡情，上訴人乙○○實無同意負擔前開貸款本息之理。
    2.上訴人乙○○雖提出其自行書立，關於沙崙二筆土地之「放棄書」，作為上訴
      人丙○○承受沙崙二筆土地之證據（詳原審卷(一)九三頁），然為上訴人丙○○
      否認真正。惟查，參諸證人李美玉於原審證稱：八十八年七月十日當天，我們
      先算積欠的錢，後來才說沙崙二筆土地承受的事情。乙○○當場有拿出拋棄書
      給我們大家看，表示丙○○有說要承受，丙○○當時沒有講什麼，一邊講承受
      的事，一邊我幫他們算帳，【算出的結果應該是乙○○把沙崙二筆土地權利讓
      給丙○○，還要再給丙○○五百多萬】，當時丙○○本人、丙○○太太及其女
      婿均在場，乙○○及乙○○太太也在場。當場算帳時，是丙○○女婿在計算，
      丙○○也沒有表示其他意見，我只是幫忙寫及計算，而且有和丙○○女婿確認
      數目，【兩造亦均有確認數目字沒錯】等語（詳原審卷(二)一四二頁），復有證
      人李美玉提出其書寫之會帳單存卷足參（詳原審卷(二)一四七頁）。證人李美玉
      為兩造姪女，八十八年七月十日協調會當天，從頭到尾在場，並協助兩造核算
      帳目，其所為證言，當無偏袒任何一方之疑慮，則依證人李美玉在場見聞，兩
      造確曾談過沙崙二筆土地承受、拋棄事宜，且經兩造確認核算之結果，乙○○
      除將其所有沙崙二筆土地二分之一權利讓與丙○○外，另尚欠丙○○五百多萬
      元等情，足以採信。
    3.次查，證人李美玉提出八十八年七月十日，其為兩造計算所書寫之會帳單一紙
      ，該會帳單之內容，為兩造所不爭執。證人李美玉亦證述：我幫他們算的結果
      ，分三個階段：第一階段是83/02/07至85/02/10，乙○○要給付丙○○利息81
      9507元，另外加「4,552,921元」，合計5,372,446元等語（詳原審卷(二)一四一
      頁）。是本院核閱證人李美玉書寫之會帳單計算式，該 「4,552,921元」數目
      ，計算式及註記為：14,250,000－9,697,079＝4,552,921（83/2/07至85/2/10
      止欠）。細究該計算式，『14,250,000』部分，應係上訴人乙○○應負擔之貸
      款本金數額，已如前述，至於 【9,697,079】部分，則參酌原審勘驗屬實之錄
      音譯文內容（即八十八年七月十日協調會中，上訴人乙○○與證人李美玉之對
      話內容），證人李美玉稱：剛才三叔乙○○算那個金額。上訴人乙○○答以：
      對，李美玉來複算一下！用一千四百二十五萬元，扣除【九百六十九萬九千一
      百七十九元】，剩下四百五十五萬二千多元等語（詳原審卷(二)七五、一二二頁
      ）。證人李美玉乃將 【9,697,079】據以書寫於會帳單上，該會帳單復經上訴
      人丙○○之女婿計算及確認，兩造亦均確認會帳單上數目無誤乙節，業據證人
      李美玉證述屬實（詳原審卷(二)一四二頁），則上訴人乙○○主張：丙○○同意
      以九百六十九萬七千零七十九元（成本加利息），估回沙崙二筆土地等語，足
      堪採信。由此益證，八十八年七月十日兩造開協調會以前，上訴人丙○○確曾
      同意承受乙○○對沙崙二筆土地之權利。
    4.又兩造曾多次提出八十八年七月十日協調會之錄音譯文，經上訴人丙○○提出
      兩造譯文對照版本，其中上訴人丙○○曾自承：我的意思是他（乙○○）說若
      不估，他（乙○○）說你（丙○○）一定要給我估，不要估，他（乙○○）就
      不繳利息等語，並經原審法官當場勘驗前開錄音內容屬實（詳原審卷(二)七六、
      一二三頁）。亦足以推知，上訴人丙○○因未經上訴人乙○○同意，私下將沙
      崙二筆土地設定抵押借款，經上訴人乙○○要求其承沙崙二筆土地，否則即拒
      繳其他貸款之利息，上訴人丙○○因此同意承受，並以上訴人乙○○書立「放
      棄書」之八十五年二月十日，為上訴人丙○○承受日期。至於上訴人丙○○嗣
      後反悔，不願承受沙崙二筆土地，更於八十八年七月十日協調會中，數次否認
      承受沙崙二筆土地等情，然仍無解於其同意承受之效力，附此敘明。
    5.又兩造於八十八年七月十日協調會中，雖有附表四編號01所示對話，然經證人
      李美玉於原審證述：當初計算要「估」的土地，是計算沙崙二筆土地的部分，
      其他說要「估」的部分，是他們兩人口頭上講的。我記得他們只有講沙崙二筆
      土地及丙○○說他應有部分四分之三部分要乙○○「估」，但是因為乙○○說
      他不要，所以後來沒有計算在內等語（詳原審卷(二)一四二、一四三頁）。足見
      兩造當時談及之土地，應有沙崙二筆土地及其他一塊土地。由此更可推知，兩
      造於八十八年七月十日會算時，確有將沙崙二筆土地承受款計入，至於兩造口
      頭談及另筆土地之承受事宜，則因兩造未達成協議，而未計入該次會算，益證
      上訴人丙○○確有承受沙崙二筆土地無疑。又上訴人乙○○另陳明：除沙崙二
      筆土地外，兩造另提及大灣五二五四號土地，大灣五二五四號土地，上訴人丙
      ○○應有部分四分之三，伊應有部分四分之一，當時上訴人丙○○係要求伊估
      回四分之三等語，並據上訴人乙○○提出大灣五二五四號土地登記謄本及共同
      出資購買土地合約書為證（詳原審卷一六六至一六八頁），堪信為真實。故兩
      造於附表四編號01所示對話，經還原兩造真意，即應為附表四編號02所示對話
      內容，併附敘明。
    6.惟查，沙崙二筆土地既讓與上訴人丙○○，經其承諾後，即喪失請求乙○○分
      擔該土地價金利息之權，乙○○亦未實際提出價金予丙○○買受該應有部分，
      是乙○○自難於此再重複主張抵銷。此觀乙○○請證人李美玉計算之單據（詳
      原審卷(二)一四七頁），係自分擔本金一千四百二十五萬元之部分，扣除承受沙
      崙二筆土地之金額，及乙○○於原審陳稱：沙崙段已經估給丙○○，所以沒有
      利息的問題等語（詳原審卷(二)一五四頁），可知上訴人乙○○以沙崙二筆土地
      之承受價金，主張抵銷，無異重複抵銷，自屬無據。
  (四)上訴人乙○○復主張：(1)臺南縣歸仁鄉○○○段二小段一二六四地號土地，雖登
    記在上訴人丙○○名下，惟實際上係上訴人丙○○、乙○○等人所共有，八十九
    年三月間，經臺南縣政府徵收，發給上訴人丙○○補償費三百十八萬元，應給付
    上訴人乙○○四分之一，即七十九萬五千元，惟上訴人丙○○迄未給付，應予抵
    銷等語；(2)又上訴人乙○○曾支付利息，計有二百三十八萬三千八百二十五元，
    其明細為：付中小企銀支票面額一百萬元；合庫匯款六十八萬一千八百八十
    八元；出售兄弟共有土地，胞弟李明雄應得之價款，全由上訴人李明德收取，
    其中六十八萬三百三十元屬上訴人乙○○應得；上訴人乙○○收獲甘蔗款二萬
    一千六百七元，撥入上訴人丙○○帳戶，原判決就此已付利息金額，亦未予扣除
    等語。經查：
    (1)按攻擊或防禦方法，除別有規定外，應依訴訟進行之程度，於言詞辯論終結前
      適當時期提出之。當事人意圖延滯訴訟，或因重大過失，逾時始行提出攻擊或
      防禦方法，有礙訴訟之終結者，法院得駁回之；又受命法官為闡明訴訟關係，
      得整理並協議簡化爭點，而當事人就其主張之爭點，經依第一項第三款為協議
      者，應受其拘束；另當事人得提出新攻擊或防禦方法，但在第一審整理並協議
      簡化後已不得主張之爭點，或經第一審法院依第一百九十六條第二項駁回者，
      第二審法院得駁回之；民事訴訟法第一百九十六條、第二百七十條之一第一項
      第三款、第三項、第四百四十七條第一款、第二款，分別定有明文。
    (2)考諸前揭法條之立法理由，係為防止訴訟延滯，乃就當事人提出攻擊防禦方法
      之時期，採限制的自由順序主義，故經第一審法院以當事人逾時提出攻擊防禦
      方法，有礙訴訟終結為由，駁回該攻防方法者，第二審法院亦得駁回之。又為
      使行準備程序之法官行事有據，並使準備程序之進行確能恰如其分，受命法官
      得闡明訴訟關係，並協議兩造整理及簡化爭點，經協議簡化爭點後，為求兩造
      衡平，當事人即應受其拘束，不得擅自變更或擴張爭點範圍，倘當事人於第二
      審提出經協議爭點範圍外之攻防方法者，第二審法院亦得駁回之。
    (3)查本件上訴人丙○○於八十九年一月四日起訴後，歷經十九次辯論期日，方於
      九十年六月廿日辯論終結，程序進行中，原審於第八次辯論期日，即八十九年
      八月九日言詞辯論期日，與兩造確認爭點為：沙崙二筆土地是否讓與；垃
      圾費收益是否抵扣；兩造是否於八十三年二月七日結算；乙○○之匯款是
      支付何種款項。原審法官並與兩造協議，確定爭點後不得再擴張爭點範圍，兩
      造亦表明同意之情，有該次辯論筆錄在卷可憑（詳原審卷(二)六頁），兩造亦於
      九十年三月間，分別提出爭點整理之摘要書狀到院（詳原審卷(二)二四九至二六
      八頁），上訴人乙○○所提爭點整理狀，亦僅就其應負貸款本金之數額、匯款
      支付用途、兩造結算次數及日期、丙○○是否承受沙崙二筆土地、垃圾費收益
      扣抵等爭點，提出事實上及法律上之說明。至於就媽祖廟一二六四號土地徵收
      款項主張抵銷乙事，則隻字未提。
    (4)上訴人乙○○遲至第十七次言詞辯論期日，即九十年五月二日言詞辯論時，始
      就丙○○應返還徵收款，提出抗辯（詳原審卷(二)三四一頁），然自原審法官整
      理並協議簡化爭點期日起，又歷經六次辯論期日，上訴人乙○○均未就媽祖廟
      一二六四號土地徵收款乙事提出抗辯，迄將至言詞辯論終結時，方行提出。則
      原審審酌該時訴訟進行之程度，已經多次爭點整理，兩造亦針對之前所提爭點
      證據，進行多次調查程序，因而認上訴人乙○○主張抵銷徵收款之時期，暨其
      就此部分提出之證據，難認其所言屬實，且上訴人乙○○就此又聲請訊問證人
      ，顯有礙訴訟終結之情，上訴人乙○○復未說明其有何不能按期提出之情事，
      原審因而依民事訴訟法第一百九十六條規定，駁回此部分抗辯。則原審駁回此
      部分抗辯，經核即無不當。
    (5)又上訴人乙○○於原審，雖於第一次所提答辯狀中，提及已支付中小企銀面額
      一百萬元支票，又匯款六十八萬一千八百八十八元等語，惟經原審於八十九年
      八月九日言詞辯論期日，與兩造確認爭點時，上訴人乙○○並未主張前開事項
      ，且上訴人乙○○亦同意不再擴張爭點範圍，有該次辯論筆錄在卷可憑（詳原
      審卷(二)六頁），上訴人乙○○於九十年三月間，提出爭點整理之摘要書狀到院
      ，亦未提及前開事項（詳原審卷(二)二五四至二六八頁），已如前述。是本件爭
      點，既經原審整理並協同兩造簡化之，兩造復同意不再擴張爭點，則上訴人乙
      ○○前開主張，顯係經協議簡化後不得主張之部分，其於本院中復行主張，本
      院自得依民事訴訟法第四百四十七條第一款駁回。
    (6)綜上，本院參酌民事訴訟法第一百九十六條、第二百七十條之一第一項第三款
      、第三項、第四百四十七條第一款、第二款規定，並考量訴訟之進行，本有賴
      兩造共同協力，倘經法官與兩造整理並協議簡化爭點後，當事人未有正當理由
      ，事後仍得任行提出協議簡化範圍外之爭點，對他造當事人既非公允，且亦與
      協議簡化爭點之訴訟目的有違等情狀，爰依前揭法條規定，駁回上訴人乙○○
      此部分抵銷主張。
    (7)又上訴人乙○○此部分抵銷之主張，雖經駁回，然因非本件判決效力既判力所
      及，自無礙其另行起訴請求，附此敘明。
七、又上訴人丙○○請求自九十年五月一日起及後續各月，其為乙○○支付附表一所
    示四筆貸款利息之部分，上訴人乙○○抗辯：丙○○自九十年七月間起，即停止
    為附表二編號03、04所示二筆貸款付息，致附表一所示媽祖廟八筆土地及沙崙二
    筆土地，均遭法院查封拍賣，故上訴人丙○○請求九十年七月以後，墊支附表二
    編號03、04二筆貸款之利息部分，實無理由等語，並據其提出原審九十一年度執
    字第一四九六四號強制執行事件不動產附表、原審九十一年度重訴字第一一八號
    判決為證（詳本院卷一九四至二０七頁）。此項事實，係於原審簡化爭點裁判後
    所生新事實，應准上訴人提出防禦，合先敘明。經查：上訴人丙○○自九十年七
    月起，即未繳納附表二編號03、04所示二筆貸款之利息，致附表一所示媽祖廟八
    筆土地及沙崙二筆土地，遭債權人第一商銀聲請法院查封拍賣之事實，有原審前
    開判決及執行案號附表可稽（詳本院卷一九四、一九五、一九八頁），則上訴人
    丙○○自九十年七月起，未繳納附表二編號03、04二筆貸款之利息乙事，堪可認
    定。易言之，自九十年五月一日起至九十年六月卅日止，丙○○就附表二所示四
    筆貸款，仍正常繳息，惟其自九十年七月一日起，僅繳納附表二編號01、02所示
    二筆貸款之利息，則丙○○就其已繳納之前揭利息，請求乙○○返還墊支部分，
    洵屬有據（利息金額，詳如附表六所示），至於逾此部分所為之請求（即自九十
    年七月一日起，附表二編號03、04所示二筆貸款之利息），則無理由。
八、上訴人乙○○辯稱：依民法第二百六十五條規定，上訴人丙○○未向第一商銀償
    還貸款，或提出可對待償還該貸款之擔保前，其有權拒絕給付剩餘結欠之差額等
    語。惟按民法第二百六十五條規定，係雙務契約之一方當事人，有先為給付之義
    務，於他方當事人請求給付時，雖不得主張同時履行抗辯權，然得主張不安抗辯
    權。然本件上訴人丙○○依合夥契約，請求上訴人乙○○依約分擔貸款本金及利
    息，就利息部分，迄九十年四月卅日止，上訴人丙○○已先行向銀行如數給付之
    事實，為兩造所不爭，核與民法第二百六十五條規定要件不符，上訴人丙○○此
    部分抗辯，自不可採。
九、又上訴人乙○○主張上訴人丙○○自九十年七月後，未繼續繳納利息，致兩造共
    買之附表一編號01、02所示媽祖廟八筆土地，遭法院查封拍賣，上訴人乙○○有
    二分之一權利，連同上訴人乙○○所有前網寮段二二０、二二一之一地號土地被
    拍賣，以土地公告現值計算上訴人乙○○之損失，計有二千四百六十萬元，此應
    由上訴人丙○○加以賠償云云。惟上訴人乙○○前開主張，乃屬合夥解散後，合
    夥財產清算及分析問題，與本件請求無涉，本院無庸加以審酌，附此說明。本件
    事證已臻明確，兩造其餘攻擊、防禦方法及證據資料，核與本件判決結果不生影
    響，爰毋庸一一論述，併此敘明。
十、從而，上訴人丙○○依兩造合夥契約，請求上訴人乙○○支付自八十二年三月起
    至九十年六月卅日止，其為乙○○墊支之利息，及自九十年七月一日起迄合夥解
    散之日止，按月給付其為乙○○墊支附表二編號01、所示二筆貸款之利息，為有
    理由，應予准許，至逾此部分所為之請求，為無理由，應予駁回。茲將兩造得請
    求及抵銷之金額，分述如下：
  (一)上訴人丙○○得請求之利息：
    上訴人丙○○自八十二年三月起至九十年六月卅日止，為乙○○墊支附表二所示
    四筆貸款之利息，按前開期間，丙○○實際支出各月份之利率計算，乙○○應支
    付之利息應為六百五十萬八千八百五十元（6,443,820+65,030，詳如附表五及附
    表六編號01所示之合計總額），及自九十年七月一日起至合夥解散之日止，按月
    給付丙○○三萬二千五百六十六元（詳如附表六編號02所示）。
  (二)上訴人乙○○得抵銷之數額
    (1)上訴人丙○○於起訴狀中，自認上訴人乙○○已支付之六十一萬三千九百二十
      元利息（詳原審卷(一)六頁）。
    (2)自八十五年三月十二日起至八十七年四月十三日止，上訴人乙○○匯款八十七
      萬九千四百六十二元。
    (3)臺南縣永康市○○段五二五四地號土地，乙○○應分得三百六十萬元價金。
    (4)兩造合夥土地，乙○○應分得垃圾處理收益之二分之一，即三十九萬元。
    (5)綜上，乙○○得主張抵銷之金額，總計為五百四十八萬三千三百八十二元（
      613,920＋879,462＋3,600,000＋390,000＝5,483,382）。
  (三)上訴人丙○○可請求之金額，扣除上訴人乙○○得抵銷之數額後，上訴人丙○○
    向上訴人乙○○請求，於一百零二萬五千四百六十八元（6,508,850- 5,483,382
    ＝1,025,468），及九十年七月一日起迄合夥解散之日止，按月給付丙○○三萬
    二千五百六十六元範圍內，為有理由。
  (四)從而，上訴人丙○○本於兩造合夥約定，請求上訴人乙○○給付一千零九十九萬
    三千零五十六元，及自八十九年一月十二日（即起訴狀繕本送達翌日）起至清償
    日止，按週年利率百分之五計算之利息。於一百零二萬五千四百六十八元及自八
    十九年一月十二日起算之法定遲延利息部分，暨九十年七月一日起迄合夥解散之
    日止，按月給付丙○○三萬二千五百六十六元，為有理由，應予准許。逾此部分
    所為之請求，為無理由，應予駁回。又上訴人丙○○勝訴部分，兩造分別陳明願
    供擔保為准、免假執行之宣告，經核於法並無不合，爰分別酌定相當擔保金額准
    許之。至於上訴人丙○○敗訴部分，其假執行之聲請失所附麗，應併予駁回。上
    開應准許部分，原審判命上訴人乙○○給付，並為兩造假執行及免為假執行之宣
    告，核無違誤，上訴人乙○○上訴意旨，指摘原判決不當，求予廢棄改判，為無
    理由，應駁回其上訴。至原審判命超過應准許之部分，上訴人乙○○上訴意旨，
    指摘原判決不當，求予廢棄，為有理由。又上訴人丙○○於原審判命之給付外，
    請求上訴人乙○○再給付五百六十三萬四千七百三十六元及法定遲延利息，為無
    理由，應駁回其上訴。
十一、結論：本件上訴上訴人乙○○之為一部有理由、一部無理由，上訴人丙○○之
      上訴為無理由，依民事訴訟法第四百五十條、第四百四十九條第一項、第七十
      九條但書、第四百六十三條、第三百九十條第二項、第三百九十二條，判決如
      主文。
中      華      民      國    九十二    年      六    月      二十四    日
                                    臺灣高等法院臺南分院民事第一庭
~B1審判長法官  王    惠    一
~B2      法官  張    世    展
~B3      法官  吳    上    康
右為正本係照原本作成。
如對本判決上訴，須於判決送達後廿日內向本院提出上訴狀，未表明上訴理由者，應
於上訴後廿日內，向本院提出理由書。
中      華      民      國    九十二    年      六    月      二十五    日
                                        法院書記官  易    慧    玲
附表一：
┌─┬────┬──────────┬──────┬──────────┐
│編│買賣日期│      土地坐落      │買賣價金    │      備  註        │
│號│（民國）│                    │(新台幣)    │                    │
├─┼────┼──────────┼──────┼──────────┤
│01│80/07/15│臺南縣歸仁鄉○○○段│1098萬元    │                    │
│  │        │一小段3、5、8、9、10│            │                    │
│  │        │、11、12地號八筆土地│            │                    │
├─┼────┼──────────┼──────┼──────────┤
│02│80/09/16│同右小段 6地號土地  │401萬9600元 │                    │
├─┼────┼──────────┼──────┼──────────┤
│03│80/12/03│臺南縣歸仁鄉○○段72│1556萬元    │除土地價款外，另支付│
│  │        │、72─1 地號二筆土地│            │(1)預借一期款利息12萬│
│  │        │                    │            │(2)介紹費：15萬6000元│
│  │        │                    │            │(3)公關費：6萬元     │
│  │        │                    │            │(4)設定費：36,760元  │
│  │        │                    │            │(5)代書費：9,170元   │
│  │        │                    │            │【共計381,930元】   │
├─┴────┴──────────┴──────┴──────────┤
│十筆土地買賣價金（即土地價款部分）總計為：30,559,600元。              │
└───────────────────────────────────┘
附表二：
┌─┬────┬─────┬──────────────────────┐
│編│借款日期│  借款金額│                  備  註                    │
│號│        │          │                                            │
├─┼────┼─────┼──────────────────────┤
│01│80/03/18│  340萬元 │該二筆借款，係以臺南縣歸仁鄉○○○段二小段七│
├─┼────┼─────┤四四地號土地，設定抵押貸款。                │
│02│80/03/22│  600萬元 │                                            │
├─┼────┼─────┼──────────────────────┤
│03│80/12/28│  1050萬元│該筆借款，係以附表一編號01、02所示八筆土地，│
│  │        │          │設定抵押貸款。                              │
├─┼────┼─────┼──────────────────────┤
│04│80/12/28│  880萬元 │該筆借款，係以登記在丙○○名義下，坐落臺南縣│
│  │        │          │永康市○○段220 地號土地設定抵押貸款。      │
└─┴────┴─────┴──────────────────────┘
附表三：上訴人乙○○主張兩造之會帳日期及內容
┌─┬────┬───┬──────────────┬─────────┐
│編│會帳日期│丙○○│        內    容            │      備  註      │
│號│        │承認否│                            │                  │
├─┼────┼───┼──────────────┼─────────┤
│01│80/09/23│  否  │乙○○應付丙○○13,276,639元│  原審卷(一)一六四頁│
├─┼────┼───┼──────────────┼─────────┤
│02│82/02/20│  是  │截至82/02/21止，乙○○尚欠李│  原審卷(一)二二四至│
│  │        │      │有德680,330元               │  二二六頁        │
├─┼────┼───┼──────────────┼─────────┤
│03│83/02/07│  否  │乙○○應負擔本金1425萬元，82│  原審卷(一)二二三頁│
│  │        │      │/06/26所付利息63,117元。    │                  │
├─┼────┼───┼──────────────┼─────────┤
│04│85/02/11│  否  │(一)乙○○結欠5,116,162 元，每│  原審卷(一)二二二頁│
│  │        │      │  月利息為38,371元。        │                  │
│  │        │      │(二)乙○○同意放棄沙崙二筆土地│                  │
│  │        │      │  合夥成本。                │                  │
├─┼────┼───┼──────────────┼─────────┤
│05│88/07/10│  否  │                            │                  │
└─┴────┴───┴──────────────┴─────────┘
 附表四：
┌─┬─────────────────────────────────┐
│編│      八十八年七月十日協調會中在場人員對話內容                    │
│號│（詳原審卷(二)八二、一二三頁，丙○○所提錄音譯文，經原審勘驗屬實）  │
├─┼─────────────────────────────────┤
│01│乙○○：我不估（承受）。                                          │
│  │丙○○：我也不估！你叫我估就估囉！                                │
│  │丙○○女婿：無啦！乙○○你叫丙○○估，丙○○就要估，丙○○叫你李有│
│  │        義估，你為何不估？                                        │
│  │乙○○：你講我叫丙○○估的！                                      │
│  │丙○○女婿：估沙崙是你乙○○叫丙○○估的。                        │
│  │丙○○：對啊！                                                    │
│  │乙○○：是啊，那是一時一時，是你丙○○同意！                      │
│  │李進昌（在場人員）：大家歡喜甘願！                                │
│  │乙○○：對啊！那照你這樣講，丙○○估那裡，我就要去估那裡？        │
│  │乙○○：現在大家也不用估，那裡合併分割二分之一照抽‧‧‧。        │
├─┼─────────────────────────────────┤
│02│乙○○：我不估（大灣段五二五四號土地，你丙○○四分之三的應有部分）│
│  │丙○○：我也不估（沙崙二筆土地，你乙○○二分之一的部分）！你叫我估│
│  │        就估囉！                                                  │
│  │丙○○女婿：無啦！乙○○你叫丙○○估（沙崙二筆土地），丙○○就要估│
│  │        ，丙○○叫你乙○○估（大灣五二五四號土地），你為何不估？  │
│  │乙○○：你講我叫丙○○估的！                                      │
│  │丙○○女婿：估沙崙是你乙○○叫丙○○估的。                        │
│  │丙○○：對啊！                                                    │
│  │乙○○：是啊，那是一時一時，是你丙○○同意（估沙崙二筆土地）！    │
│  │李進昌（在場人員）：大家歡喜甘願！                                │
│  │乙○○：對啊！那照你這樣講，丙○○估（沙崙二筆土地）那裡，我就要去│
│  │        估（大灣五二五四號土地）那裡？                            │
│  │乙○○：現在大家也不用估（媽祖廟八筆土地），那裡合併分割二分之一照│
│  │        抽‧‧‧。                                                │
└─┴─────────────────────────────────┘
附表五：丙○○自82/03/01至90/04/30，得向乙○○請求之利息
┌─┬──────┬────────────┬───┬─────────┐
│編│乙○○      │        日  期          │ 利率 │乙○○應負擔之利息│
│號│應負擔之本金│                        │ ( % )│（元以下四捨五入）│
├─┼──────┼────────────┼───┼─────────┤
│01│1435萬元    │   82/03/01至82/12/31   │10.55 │   1,261,604元    │
├─┼──────┼────────────┼───┼─────────┤
│02│同    右    │   83/01/01至83/01/31   │10.25 │     122,573元    │
├─┼──────┼────────────┼───┼─────────┤
│03│1425萬元    │   83/02/01至83/12/31   │10.25 │   1,338,906元    │
├─┼──────┼────────────┼───┼─────────┤
│04│同    右    │   84/01/01至84/12/31   │9.75  │   1,389,375元    │
├─┼──────┼────────────┼───┼─────────┤
│05│同    右    │   85/01/01至85/02/29   │9.55  │     226,813元    │
├─┼──────┼────────────┼───┼─────────┤
│06│4,552,921元 │   85/03/01至85/12/31   │9.55  │     362,337元    │
├─┼──────┼────────────┼───┼─────────┤
│07│同    右    │   86/01/01至86/12/31   │9.075 │     413,178元    │
├─┼──────┼────────────┼───┼─────────┤
│08│同    右    │   87/01/01至87/12/31   │9.0   │     409,763元    │
├─┼──────┼────────────┼───┼─────────┤
│09│同    右    │   88/01/01至88/12/31   │8.74  │     397,925元    │
├─┼──────┼────────────┼───┼─────────┤
│10│同    右    │   89/01/01至89/12/31   │8.59  │     391,096元    │
├─┼──────┼────────────┼───┼─────────┤
│11│同    右    │   90/01/01至90/01/31   │8.59  │      32,591元    │
├─┼──────┼────────────┼───┼─────────┤
│12│同    右    │   90/02/01至90/02/28   │8.585 │      32,572元    │
├─┼──────┼────────────┼───┼─────────┤
│13│同    右    │   90/03/01至90/03/31   │8.585 │      32,572元    │
├─┼──────┼────────────┼───┼─────────┤
│14│同    右    │   90/04/01至90/04/30   │8.57  │      32,515元    │
├─┴──────┴────────────┴───┼─────────┤
│                                                  │總計：6,443,820元 │
├─────────────────────────┴─────────┤
│備註：                                                                │
│利息計算之基準，即本金數額部分，有附表五編號01、03、06三種本金數目。編│
│號01，係附表二所示四筆貸款總額2870萬元之半數；編號02，係兩造於八十三年│
│二月七日，約定乙○○此後負擔本金1425萬元，已如前述；編號06，係因丙○○│
│已於八十五年二月十日，承受沙崙二筆土地，如前六(二)4.所述，故應將丙○○承│
│受之金額，自乙○○原負擔之本金中扣除，計算式為：1425萬元－9,697,079(李│
│有德承受沙崙二筆土地金額)＝4,552,921元。                              │
└───────────────────────────────────┘
附表六：丙○○自90/05/01起，及後續各月得向乙○○請求之利息
┌─┬────────────┬──────┬───┬─────────┐
│編│  乙○○應負擔之本金    │  日 期     │ 利率 │乙○○應負擔之利息│
│號│                        │            │ ( % )│（元以下四捨五入）│
├─┼────────────┼──────┼───┼─────────┤
│01│4,552,921元 （85/03/01後│90/05/01至  │8.57  │  65,030元        │
│  │乙○○應負擔之本金）    │90/06/30    │(90年4│                  │
├─┼────────────┼──────┤月份, ├─────────┤
│02│470萬元                 │90/07/01起  │第一商│自90/07/01起迄合夥│
│  │(340萬+600萬)/2＝470萬元│後續各月    │銀之貸│解散之日止，按月應│
│  │（即附表二編號01、02二筆│            │款利率│付33,566元        │
│  │貸款本金總和之半數）    │            │)     │                  │
└─┴────────────┴──────┴───┴─────────┘


司法院資訊處製作；財團法人民間司法改革基金會備份。
